【裁判字號】    88,上訴,1568
【裁判日期】    890503
【裁判案由】    誣告
【裁判全文】
臺灣高等法院臺南分院刑事判決          八十八年度上訴字第一五六八號      Ｇ
      上  訴  人
      即  被  告  丁  ○  ○
      選任辯護人  蔡  碧  仲  律師
右上訴人因誣告案件，不服臺灣嘉義地方法院八十八年度易字第五七二號中華民國八
十八年九月十六日第一審判決（起訴案號：臺灣嘉義地方法院檢察署八十七年度偵字
第七五○五號），提起上訴，本院判決如左：
      主      文
上訴駁回。
      事      實
一、丁○○曾因竊佔案件經原審法院及本院減處有期徒刑一月確定，甫於民國八十三
    年十月八日執行完畢，猶不知悔改，因土地通行糾紛，與其胞弟丙○○素有怨隙
    ，竟意圖使丙○○受刑事處分，基於概括之犯意，於八十七年十月十五日下午三
    時十五分許（公訴人誤為八十七年八月間），明知丙○○並未收受其所交付之新
    臺幣（下同）一萬元，允諾其通行甲○○所有之雲林縣古坑鄉○○○段二二四號
    土地（簡稱系爭土地），竟向臺灣嘉義地方法院檢察署誣告丙○○收錢後即拒絕
    其通行，涉有詐欺罪嫌，該案經該署檢察官於八十七年十月三十一日以八十七年
    度偵字第六三五六號為不起訴處分，經丁○○再議後亦遭駁回；復於同年十二月
    二十二日上午，明知車牌號碼六０─四二七一號大貨車係丙○○所有，並未有任
    何改裝情事，竟向嘉義縣警察局竹崎分局梅山派出所，誣告稱該車引擎係丙○○
    自高雄某汽車解體廠購入贓車之引擎裝配的，涉有收受贓物罪嫌，此部分經該所
    派員查證結果，亦未發現丙○○所有上開車輛之引擎有何改裝事實。又丁○○明
    知車牌號碼ＲＵ─二六七０號自小貨車係丙○○之子何世仁所有（公訴人誤為丙○○所有），竟意圖使他人受刑事處分，於八十七年十月十四日十三時二十七分
    許，向雲林縣警察局勤務中心，偽稱上開車輛係贓車，未指定犯人而向該管公務
    員誣告持有該車之人犯有竊盜罪或收受贓物罪嫌，經雲林縣警察局斗南分局華山
    派出所派員前往查證並非屬實。
二、案經丙○○訴請臺灣嘉義地方法院檢察署檢察官偵查起訴。
      理      由
一、訊據被告丁○○固坦承提出上開告訴及告發，惟矢口否認有何誣告犯行，辯稱：
    丙○○確有收取伊交付之一萬元後，又不讓伊通行甲○○所有之系爭土地，故提
    出告訴；又因車牌號碼六０─四二七一號之車輛原係當作靈車之用，未懸掛車牌
    ，伊不知道該車何人所有，且該車阻礙伊通行，遂懷疑係贓車，報警查證而已，
    伊並未說該車之引擎有改裝過；另車牌號碼ＲＵ─二六七０號之車輛，伊不知道
    何人所有，且該車停放路中，阻礙通行，伊因懷疑該車為贓車，故報警查證云云
    ，經查：
  （一）被告確曾於八十七年十月十五日下午三時十五分許，以丙○○收受其所交付
        之一萬元，允諾其通行甲○○所有之系爭土地，嗣卻拒絕其通行，涉有詐欺
        罪嫌等情，向臺灣嘉義地方法院檢察署提起告訴，經該署檢察官以八十七年
        度偵字第六三五六號為不起訴處分，嗣經被告表示不服聲請再議，亦遭臺灣
        高等法院臺南分院檢察署以丙○○確無詐欺之行為而駁回再議之聲請，有前
        開檢察署八十七年度偵字第六三五六號不起訴處分書及臺灣高等法院臺南分
        院檢察署八十七年度議字第九六０號處分書影本附卷可稽。雖被告辯稱：渠
        確有交付一萬元予告訴人丙○○，故告訴人之女乙○○始於嘉義縣梅山鄉八
        十二年六月十七日調解書影本之右側空白處書寫：「82年6月17日下午3時丙○○向丁○○拿一萬元」「82年6月14日嘉勝興業股份公司」等字跡（以下
        簡稱右側之附註）云云，並提出該調解書影本為證。然查，被告所提之載有
        右側之附註之調解書為影本，原本並無該項附註，此有該調解書原本附卷可
        憑；再揆之調解書原本所載，係有關告訴人支付二萬元給甲○○藉以取得產
        業道路通行權之內容，絲毫未提及被告與該調解有關或曾支付一萬元，而系
        爭土地為證人甲○○所有，被告如欲繳付通行費，取得通行權，自應將款項
        直接交給甲○○始合情理。然據甲○○到本院證略稱：八十二年六月間，丙○○付我二萬元，要通行我的路，錢是丙○○太太交給我的，其他人沒有等
        語，顯見被告之辯稱並非可採。另據本院傳訊證人乙○○亦堅詞否認卷附調
        解書影本右側空白處之字跡為所書寫。經本院當庭命乙○○書寫相關字跡，
        並多方蒐集其平時書寫之筆跡資料等，送請調查局鑑定結果，亦認為兩類字
        跡筆劃特徵不同，此有該調查局鑑定通知書一件附於本院卷足憑，顯見該調
        解書右側之附註，應非乙○○所寫，自不得執為被告曾交付告訴人一萬元通
        行費之依據。雖然被告之母何謝嫌主動到庭證稱有聽被告說他給了丙○○一
        萬元等語，然查該證人既非親眼所見，只是聽被告的，自不足為憑，併此
        明。何況被告係於八十七年間始遭阻礙無法通行等語，縱如被告所言，伊有
        交付一萬元予告訴人以通行該土地，則自八十二年至八十七年間，被告在該
        土地上既通行無阻，亦可證告訴人於收受一萬元後，並無不許被告通行之行
        徑，即無詐欺犯行，況如前所述，尚無任何證據可證，被告確曾交付一萬元
        予告訴人，是均不足認定告訴人有何詐欺犯行。茲被告卻於無明白而確切之
        事證可稽下，率而對告訴人提起告訴主張詐欺，則其有意圖告訴人受刑事處
        分，向該臺灣嘉義地方法院檢察署誣告犯罪之情節，已甚為明顯。
  （二）被告復於八十七年十二月二十二日上午，親往嘉義縣警察局竹崎分局梅山派
        出所，告發稱：有一輛未懸掛車牌之大貨車停放在丙○○所有之土地上，該
        車引擎係丙○○自高雄某汽車解體廠購入贓車之引擎裝配的，那部車有問題
        等語，經該所員警李坤環到場查證結果，未發現丙○○所有車牌號碼六０─
        四二七一號大貨車（雖未懸掛車牌，但車身印有車牌號碼，有照片二幀附偵
        查卷第二十九頁可稽）之引擎有何改裝情事，此有證人李坤環於原審到庭結
        證略稱：「（問：被告如何報案？）他說丙○○山上那塊土地有一輛贓車，
        要我去查證，他確說那部車是贓車。」、「（問：他有否說為何說那部車是
        贓車？）丁○○說丙○○從高雄汽車解體廠買贓物來裝配引擎，那部車有問
        題。」、「：：我到現場去，我不會看，所以找汽車保養場老板來找出引擎
        號碼來核對車籍資料沒問題，而且現場有拍照，回來我查電腦資料也沒有失
        竊紀錄。」等語屬實，查證人李坤環與被告素不相識，夙無仇怨，殊無挾嫌
        誣陷之理，是證人之證詞應屬實情而可採信。另查告訴人使用該車已十餘年
        ，於告發當時係以該車作靈車之用，以被告住處與告訴人住處相鄰近即同巷
        不同號，又為親兄弟，被告豈有不知該車係告訴人所有之理？是被告前揭所
        辯，無非事後飾卸之詞，不足採信。就被告所誣告之內容而言，係指丙○○
        涉有故買物罪嫌，其故意虛構不實之事項而向有權受理之機關為申告之行為
        ，意圖丙○○受刑事處分甚明。
  （三）再查被告另於八十七年十月十四日十三時二十七分許，向雲林縣警察局勤務
        中心，偽稱車牌號碼ＲＵ─二六七０號自小貨車為贓車，經雲林縣警察局斗
        南分局華山派出所派員前往查證並非屬實之事實，有該派出所受理各類案件
        紀錄表影本一紙附卷可稽（偵查卷第二十五頁）。而被告與車主即告訴人之
        子何世仁之住處鄰近（何世仁之住處同告訴人），已如前述，則就該車為何
        人所有，或由何人使用應知之甚詳，其竟向警察謊報為贓車，則其有未指定
        犯人之誣告之犯行甚明，綜前所述，被告所辯，係屬避卸之詞，均無可採。
        本件事證明確，被告犯行堪以認定。
二、查被告於八十七年十月十五日、同年十二月二十二日，分別向臺灣嘉義地方法院
    檢察署、嘉義縣警察局竹崎分局梅山派出所誣告告訴人犯罪，所為係犯刑法第一
    百六十九條第一項之誣告罪。又於八十七年十月十四日十三時二十七分許向雲林
    縣警察局勤務中心謊報前開自小貨車為贓車，並未指明犯人為何人，亦無使人得
    推知犯人為何之表示，所為係犯刑法第一百七十一條第一項之罪，公訴人認被告
    此部分所為係犯同法第一百六十九條第一項之罪，起訴法條尚有未洽，應予變更
    。又被告曾因竊佔案件經原審法院及本院減處有期徒刑一年確定，於民國八十三
    年十月八日執行完畢，有臺灣嘉義地方法院檢察署刑案資料查註紀錄表及本院被
    告全國前案紀錄表各一紙在卷足稽，茲於執行完畢後五年以內再犯有期徒刑以上
    之本罪，應依累犯之規定，加重其刑。其先後二次意圖丙○○受刑事處分，向該
    管公務員誣告之犯行，時間緊接，所犯犯罪構成要件相同之罪，顯係基於概括犯
    意而為，應依連續犯規定論以一罪，並依法遞加其刑。被告所犯上開二罪間，犯
    意各別，行為不同，應分論併罰。
三、原審以被告罪證明確，適用前引法條，並審酌被告之品性、犯罪之動機、手段、
    所生危害及犯罪後之態度等一切情狀，就連續誣告部分判處有期徒刑四月，就未
    指定犯人誣告部分判處有期徒刑三月，並定其應執行之刑為有期徒刑五月，其認
    事，用法及量刑均無不當，被告上訴意旨，仍執陳詞否認犯罪，並無可取，為無
    理由，應予駁回。
四、據上論結，應依刑事訴訟法第三百六十八條，判決如主文。
本案經檢察官張斗輝到庭執行職務。
中    華    民    國      八十九      年      五      月      三        日
                                  臺灣高等法院臺南分院刑事第一庭
                                      審判長法官  鄭    文    肅
                                            法官  王    浦    傑
                        法官  楊    明    章
右正本證明與原本無異。
未指定犯人誣告部分不得上訴。
其餘如不服本判決，應於判決送達後十日內向本院提出上訴狀，其未敘述理由者並應
於提出上訴狀後十日內向本院補提理由書（應附繕本)。
                                      法院書記官  施    國    興
中    華    民    國      八十九      年      五      月      五        日


司法院資訊處製作；財團法人民間司法改革基金會備份。
